臺灣高等法院高雄分院刑事判決　　　　　　　　　　九十一年度交上訴字第五四號
　　上　訴　人
　　即　被　告　乙○○
　　選任辯護人　施秉慧律師
　　　　　　　　焦文城
　　　　　　　　張清富
右上訴人因業務過失致死案件，不服台灣高雄地方法院九十年度交訴字第一七三號中
華民國九十一年四月二十六日第一審判決（起訴案號：台灣高雄地方法院檢察署九十
年度偵字第一六七九四號），提起上訴，本院判決如左：
    主  文
原判決撤銷。
乙○○因過失致人於死，處有期徒刑捌月。
    事  實
一、乙○○考領有普通小型車之駕駛執照，於民國九十年八月十日上午八時十分許，
    騎乘車號ＸＰＩ─０三一號重型機車，沿高雄市○○區○○路由北向南行駛，欲
    前往高雄市小港區龍鳳里幫其母購買鴨頭，於行經該路歐翠鐵工廠前時，應注意
    車前狀況並隨時採取必要之安全措施，而依當時情形並無不能注意之情事，竟疏
    未注意，適行人林  同向在前沿該路行走，亦疏未注意左右來車，即貿然由西向
    東行走穿越龍鳳路，乙○○之重型機車閃避不及而撞及林  ，致林  當場倒地，
    受有頭部外傷併顱骨骨折及顱內出血等傷害，經送醫急救後，於同年月十五日上
    午九時五十分不治死亡。
二、案經高雄市政府警察局小港分局報請台灣高雄地方法院檢察署檢察官偵查起訴。
    理  由
一、訊據上訴人即被告乙○○坦承於右揭時地車禍肇事，惟矢口否認過失致死犯行，
    辯稱：被害人突然違規橫越馬路，我閃避不及，被害人有過失，我並無過失云云
    。經查：
(一)被告於右揭時地騎乘重機車沿龍鳳路由北向南行駛，撞及由西向東行走穿越該路
    之被害人林  ，被害人因而受傷死亡之事實，業據被告供認不諱，並經被害人之
    子甲○○指訴綦詳，復有道路交通事故調查報告表一份及現場照片八張附卷可稽
    ，而被害人因本件車禍致頭部外傷顱內出血死亡，亦經台灣高雄地方法院檢察署
    檢察官相驗屬實，製有相驗筆錄、相驗屍體證明書及驗斷書在卷可憑。
(二)按汽車行駛時，駕駛人應注意車前狀況，並隨時採取必要安全措施，道路交通安
    全規則第九十三條第一項第一款及第九十四條第三項分別定有明文。被告騎乘機
    車自應注意上述道路交通安全規則，又依上開道路交通事故調查報告表所載及照
    片所示，本件肇事當時天候、路況及視野皆良好，被告應無不能注意之情事。參
    諸被告供稱：我看到被害人走在路旁白線邊，我以為她不會走出來，我騎到時，
    她突然走出來等語，足見被告於肇事地點前已發現被害人在前方行走，被告自應
    注意被害人行走之動向並隨時採取必要之安全措施以避免撞及被害人，詎其竟疏
    未注意被害人欲橫越馬路並即時採取煞車、偏閃或其他安全措施，致其所騎機車
    撞及被害人，被告顯有過失甚明。
(三)本件車禍路段為路中劃黃虛線之雙向道，無設置行人穿越道，距肇事地點最近行
    人穿越道為龍鳳路與鳳西路口，距肇事地約二百公尺等情，有高雄市政府警察局
    小港分局九十一年一月九日高市警港分刑字第一七九九六號函附照片五張在卷可
    參（原審卷第五十一至五十二頁）。上開地點既未設置行人穿越道、人行天橋或
    人行地下道，且並未設置禁止穿越標誌或劃分島、護欄，行人自非不得穿越。惟
    在未設有行人穿越道亦非禁止穿越之路段穿越道路時，應注意左右無來車，始可
    小心迅速穿越，道路交通安全規則第一百三十四條第五款定有明文。而上開路段
    為筆直之道路，兩旁無突出之障礙物，視線良好，有前開照片可稽，被害人於穿
    越上開道路時，自應注意左右無來車始可小心迅速穿越，而當時並無不能注意之
    情事，被害人竟疏未注意即冒然穿越道路，被害人亦有過失。
(四)被告與被害人就本件車禍之發生均有過失，且被害人穿越道路不當，過失情節較
    重，應為肇事主因，而被告未注意車前狀況並採取必要之安全措施，過失情節較
    輕，應為肇事次因。本件車禍經高雄市政府建設局車輛行車事故鑑定委員會、高
    雄市政府車輛行車事故覆議鑑定委員會鑑定結果，亦同此認定，有該鑑定委員會
    九十年十一月二十九日九十高市車鑑字第五三九九號函附鑑定意見書、覆議鑑定
    委員會九十一年一月三十日九一高市覆字第三二六號函附卷可參（原審卷第二十
    四、二十五、五十四頁）。雖該鑑定委員會及覆議鑑定委員會另認定：被告未考
    領重型機車駕駛執照亦為肇事原因云云，惟按汽車駕駛執照為駕駛汽車之許可憑
    證，而核發駕駛執照之目的，無非在透過考照之程序，檢驗駕駛人基本之駕車技
    術及對道路交通安全規則之熟稔程度，從而，單純未考領駕駛執照者，如不能證
    明其肇事之原因，係因駕駛技術生澀、錯誤或對道路交通安全規則不熟稔所致，
    尚難認行為人未考領駕駛執照與肇事之結果間具有相當因果關係。被告雖未考領
    有重型機車駕駛執照，惟其考領有普通小型車駕駛執照等情，業據被告陳明在卷
    ，並有小型車駕駛執照在卷可憑，因此，被告對於道路交通安全規則，應有基本
    之認識，而本件車禍之發生，亦無證據顯示係因被告駕駛技術不當或錯誤所致，
    尚難認被告單純未考領重型機車駕駛執照，亦為本件車禍發生之原因。上開鑑定
    委員會及覆議鑑定委員會關於此部分之意見，本院不予採酌。
(五)綜上所述，被告對於本件車禍之發生有過失，且其過失行為與被害人死亡之結果
    間，有相當因果關係。被告辯稱其無過失云云，不足採信。至被害人就本件車禍
    之發生，雖與有過失，惟被告不能因此而卸免其過失肇事責任。本件事證明確，
    被告犯行洵堪認定。
二、按刑法上所謂「業務」，係指以反覆同種類之行為為目的之社會活動而言。被告
    於肇事當時係騎乘機車前往購買鴨頭供其母親經營之麵攤使用，業據被告供述甚
    明，惟被告平時以打零工為業，此有正大土木包工業出具之證明書一份在卷可按
    ，另被告之母經營麵攤所用之鴨頭，平日係由鴨販黃許蕊送貨至被告之母經營之
    麵攤，偶爾才由被告騎機車前往載貨等情，並據證人黃許蕊於原審證述綦詳，被
    告辯稱：我偶爾才幫忙到鴨販那裏拿鴨頭等語，堪予採信。被告騎乘機車幫忙其
    母購買鴨頭一事，尚難認係以反覆實施同種類行為為目的之社會活動，被告於案
    發時騎乘機車之行為殊難認係其業務上之行為。核被告所為，係犯刑法第二百七
    十六條第一項過失致死罪，公訴人認被告係犯同條第二項業務過失致死罪，容有
    誤會，起訴法條應予變更。次按汽車駕駛執照為駕駛汽車之許可憑證，道路交通
    安全規則第五十條第一項前段定有明文；除依同規則第六十一條規定，汽車駕駛
    人取得高一級車類之駕駛資格者，准其駕駛較低等級車類之車輛外，應按其取得
    何等級車類之駕駛執照，駕駛該相當等級車類之車輛，不得持較低等級車類之駕
    駛執照，駕駛較高等級之車類；若有違反上述規定，因其不具備所駕駛車類之相
    當汽車駕駛人資格，於法應認與無駕駛執照者同，始符合道路交通安全維護之立
    法本旨；又道路交通管理處罰條例第八十六條第一項所稱汽車駕駛人「無照駕車
    」，除同條例第二十一條第一項第一款所定「未領有駕駛執照駕車」外，應包括
    持較低等級車類之駕駛執照而駕駛較高等級車類之情形在內，最高法院八十七年
    度臺上字第三二九五號刑事判決可資參照；但輕型機車駕駛執照與重型機車駕駛
    執照之別，應在於考驗內容不同而已，申請駕駛執照考驗者之應考年齡、資歷、
    能力並無不同，此觀諸道路交通安全規則第五十三條第十款、第十一款、第六十
    條第一項第一款第一目、第二款、第三款第一目等規定而自明，是考領有輕型機
    車駕駛執照之駕駛人騎乘重型機車者，僅屬交通行政裁罰之範圍，殊難認係逾級
    駕駛而與「無照駕駛」無異。被告考領有自用小客車之駕駛執照，業如前述，依
    道路交通安全規則第六十一條第四款規定被告得駕駛輕型機車，實與考領有輕型
    機車駕照之情形無異，揆諸前揭條文及說明，被告騎乘重型機車因過失致人於死
    犯行，尚難認係無照駕駛，自無依道路交通管理處罰條例第八十六條第一項規定
    加重其刑可言，併此敘明。
三、被告犯罪事證既明，原審法院予以論罪科刑，固非無據。惟查：道路交通安全規
    則第九十三條第一項第一款原規定：「在市區道路，時速不得超過四十公里。」
    ，惟上開規定已於九十年五月三十日修正為：「在市區道路，時速不得超過五十
    公里。」，被告過失致死犯行發生在上開條文修正之後，自應適用修正後規定，
    警卷所附道路交通事故調查報告表，其上記載：該路段為市區道路，行車速限為
    時速四十公里云云，顯然有誤，又被告於警偵訊及審判中均供稱：當時行車速度
    約為四十至五十公里等語，足見被告並無違規超速行駛，原判決援引修正前規定
    認被告行車速度超過時速四十公里，違反上開修正前規定，且為肇事原因，尚有
    未洽。被告上訴意旨仍執陳詞，否認其有過失並指摘原判決不當，雖無理由，惟
    原判決既有上開可議之處，自應由本院撤銷改判。爰審酌被告因一時疏忽致被害
    人死亡，犯罪情節雖重，惟念被害人亦有過失，且被害人之過失程度較被告為重
    ，被告至今雖尚未與被害人達成和解，惟其坦承肇事，態度尚可等一切情狀，量
    處如主文第二項所示之刑，以資警惕。
據上論斷，應依刑事訴訟法第三百六十九條第一項前段、第三百六十四條、第二百九
十九條第一項前段、第三百條，刑法第二百七十六條第一項、罰金罰鍰提高標準條例
第一條前段，判決如主文。
本案經檢察官劉文水到庭執行職務。
中        華        民        國    九十一  年    七    月    三十      日
                              臺灣高等法院高雄分院刑事第六庭
                                  審判長法官  王憲義
                    法官  張意聰
                                        法官  范惠瑩
右正本證明與原本無異。
被告不得上訴。
檢察官如不服本判決應於收受本判決後十日內向本院提出上訴書狀，其未述上訴理
由者，並得於提起上訴後十日內向本院補提理由書狀（均須按他造當事人之人數附繕
本)「切勿逕送上級法院」。
                                      書記官  馬蕙梅
中    華    民    國      九十一      年      七      月     三十一   日
附錄論罪科刑法條：
中華民國刑法第二百七十六條
 (過失致死罪)
因過失致人於死者，處二年以下有期徒刑、拘役或二千元以下罰金。
從事業務之人，因業務上之過失犯前項之罪者，處五年以下有期徒刑或拘
役，得併科三千元以下罰金。
